臺灣臺中地方法院刑事判決　　　　　　　　　　　　　九十年度訴字第二二七號
　　公　訴　人　臺灣台中地方法院檢察署檢察官
　　被　　　告　甲○○
右列被告因誣告等案件，經檢察官提起公訴（八十九年度偵字第一七三五三號），並
經台灣台中地方法院檢察署檢察官移請併案（九十年度偵字第三一九九號（含八十九
年度發查字第五五四號））審理，本院判決如左：
    主  文
甲○○連續意圖為自己不法之所有，而侵占自己持有他人之物，處有期徒刑肆月；又
意圖他人受刑事處分，向該管公務員誣告，處有期徒刑拾月；應執行有期徒刑壹年壹
月。
    事  實
一、甲○○素行極為不佳，前曾犯過失致死、偽造文書、誣告、妨害自由等罪（均未
    構成累犯），詎仍不知悔改。甲○○在台中市○○街三六二號一樓經營安親班，
    與住於同棟大樓之戊○○（輕度智能不足）為鄰居關係，甲○○於民國（下同）
    八十九年四月十八日，在上址向戊○○聲稱其班上學生家長丁○○生活困難，急
    需現金新台幣（下同）十萬元週轉，戊○○心生憐憫，遂於當日提領現金十萬元
    （借款十萬元，預扣利息三千元，當場取回三千元，實際交付九萬七千元）與甲○○一起送至台中市○○路五十號一樓借予丁○○，雙方言明一個月後陸續返還
    。嗣丁○○分別於八十九年五月十八日、六月十八日、七月十八日、七月二十二
    日、七月二十九日，在台中市○○路五十號一樓及台中市○○街三六二號一樓等
    地，陸續將一萬元、二萬元、二萬元、一萬元、四萬元交給甲○○，委託其轉交
    戊○○以清償借款，惟甲○○竟意圖為自己不法之所有，並基於概括之犯意，連
    續將前開丁○○返還而由其持有之現金合計十萬元，予以侵占入己，而未依約交
    給戊○○，經戊○○於八十九年九月間向丁○○催討十萬元借款，丁○○告知其
    已陸續將款項交予甲○○代為償還，戊○○始知悉上情。
二、甲○○因被害人庚○○幫忙戊○○向其催討前開十萬元借款，懷恨在心，竟萌意
    圖他人受刑事處分之犯意，而於八十九年九月三十日下午十七時三十分許，在台
    中市警察局第一分局西區派出所，向負責詢問之員警高明雄誣告被害人庚○○，
    誣稱被害人庚○○於八十九年九月三十日下午三時五十五分許，在台中市○區○○街三六二號前，抓拖甲○○出門外，傷害甲○○，並口出穢言辱罵甲○○：「
    瘋女子」、「不要臉」、「惡霸」及「破Ｘ（女人下體）」等情，控告庚○○傷
    害及公然侮辱罪，嗣經查證結果，實係甲○○以上開穢語，在上述公眾得共聞共
    見之路旁，公然侮辱謾罵庚○○，詎甲○○企圖勾串證人己○○為偽證，而由甲○○先向警方提出上開告訴，杜撰庚○○犯有傷害及公然侮辱罪之虛偽情事，經
    臺灣台中地方法院檢察署檢察官以八十九年度偵字第一七三五三號、九十年度偵
    字第三一九九號案予以查明而為不起訴處分。
三、侵占部分，案經被害人戊○○訴請臺灣臺中地方法院檢察署檢察官偵查起訴；誣
    告部分，案經被害人庚○○訴請臺灣臺中地方法院檢察署檢察官偵查起訴，並經
    該署檢察官移請併案審理。
    理  由
一、侵占部份：本件訊據被告甲○○固對於丁○○陸續償還十萬元請其轉交戊○○之
    事實直承不諱，惟矢口否認有侵占該款項之犯罪行為，辯稱：丁○○每次償還借
    款時，伊均立即轉交戊○○，但戊○○收到還款後，即於當日或隔日將錢委託伊
    幫戊○○代繳水電費、戊○○兒子之教養費、電話費、土地、房屋等稅捐等相關
    費用，伊並未侵占該十萬元云云。惟查上揭犯罪事實業經告訴人戊○○於偵審中
    指訴歷歷，並經證人丁○○結證屬實，復有丁○○立具之還款明細表影本一份及
    告訴人戊○○之中國國際商業銀行存摺影本一份在卷可稽。被告甲○○固辯稱所
    轉交予告訴人戊○○之借款，告訴人戊○○均再請其代繳水電等相關費用，然經
    詢之告訴人戊○○就此堅稱，並未從被告甲○○手上拿過丁○○償還之十萬元，
    其雖曾委託被告甲○○代繳水電費用及兒子教養費用等，但該等費用均由其另從
    存摺中提領出來交給被告甲○○，與本件十萬元借款沒有關聯等語。被告甲○○
    雖提出自己製作之收入支出明細表三紙及水電費等收據影本九紙，欲證明其確有
    拿丁○○償還之十萬元幫告訴人戊○○代繳相關費用，惟經核對該明細表與收據
    結果，僅其中四筆（即電費一千零九十一元、水費三百五十四元及月費四千七百
    四十九元、一千四百五十二元，見本院八十九年度自字第七九二號案卷）之日期
    與金額大致相符，其餘之金額及日期則不相同，且被告甲○○提出之九紙收據總
    金額為二萬二千八百三十九元，與十萬元借款之金額差距極大，況該等收據或未
    列明係何人繳納，或僅記載業主為被告，或則係八十七年繳納之房屋稅繳款書，
    凡此均無法證明被告甲○○確係持丁○○償還之十萬元為告訴人戊○○代繳該等
    費用。參以若被告甲○○確有將丁○○每次償還之金錢交給告訴人戊○○，則為
    何被告甲○○竟無法提出其轉交戊○○之收據證明，以釐清其責任，若被告甲○○確有代繳費用，為何被告甲○○無法提出代繳總計約十萬元費用之證明。又告
    訴人戊○○與被告甲○○間宿無仇隙，然為何告訴人戊○○一再堅稱其並未拿到
    丁○○償還之十萬元，被告甲○○即難自圓其說。另證人丁○○於本院九十一年
    六月十八日審理時，到庭具結證稱如下：問：你知不知道你還的所有錢，被告是
    否有交給戊○○？
    證人丁○○：我不曉得。
    問：你還錢時，戊○○有無作任何表示？
    證人丁○○：沒有。
    問：後來戊○○有無親自向你催討這十萬元的債務？
    證人丁○○：有，我全部還完之後，八月間庚○○帶戊○○來向我催討的，至於
                表明要催討多少錢我忘了。當時我跟戊○○說我全部還完了，他說
                他沒有收到錢。
    問：你有無跟他說你已經還給被告，要被告轉交給戊○○？
    證人丁○○：有。戊○○一直說他沒有拿到錢。
    問：還款收據？
    證人丁○○：是每還一次就換一張本票，換了兩次，一次九萬的、一次七萬的本
                票。拿回來的本票我當場撕掉，後來就沒有換了，全部還完之後，
                被告再把七萬元的本票給我。
    問：換開本票是被告還是告訴人要你換開的？
    證人丁○○：是被告。
    問：對證人丁○○當庭所述有何意見？
    證人庚○○：戊○○不知道丁○○已經把十萬元還完，所以他自己先去向丁○○
                要十萬元，丁○○跟他說已經還完了，所以戊○○才回來告訴我，
                我才再陪他去的。
    問：是不是戊○○有先來要過一次？
    證人丁○○：是的，第二次才由庚○○陪著來催討。
    問：尚有何意見？
    證人庚○○：那天去找丁○○，我有請她寫還款明細。另二次還錢時，雖然陳火
                榮在場，但是戊○○不知道是還款，本票是被告事先就向戊○○拿
                的，不是丁○○還錢當場拿的。
    問：你還錢時，本票是戊○○當場拿出來換的嗎？
    證人丁○○：不是，我去的時候本票就裝在牛皮紙袋內，是被告拿出來的。
    問：你有無明確看到本票是由戊○○拿出來的？
    證人丁○○：沒有。
    問：還款被告有無轉交給你？
    告訴人戊○○：沒有，統統沒有轉交給我。
    問：還款的本票是不是由你拿出來換新的本票？
    告訴人戊○○：是的，但是所換的新本票是由被告拿走的。
    問：丁○○來還款時，你有看到嗎？
    告訴人戊○○：有看到，但是我不知道她拿的是什麼錢，而且丁○○拿錢來的時
                  候，被告還一直叫我上樓去，不讓我知道是什麼事情。
    問：你有無親自去跟丁○○催討這十萬元的錢？
    告訴人戊○○：有。
    是基上所述，且衡諸常情茍告訴人戊○○已拿到丁○○償還而由被告甲○○轉交
    之十萬元，為何告訴人戊○○竟又會在丁○○全部還款完畢之後，再向丁○○催
    討前揭十萬元，顯不合常理。從而，綜據上述，被告甲○○空言否認，所辯無非
    臨訟畏罪飾卸之詞，要無足採，事證已臻明確，被告甲○○侵占犯行洵堪認定。
二、誣告部分：
    訊據被告甲○○矢口否認有何前揭之誣告犯行，辯稱：伊僅係備案而已，並未提
    出告訴，且伊絕無誣告云云。惟查右揭事實，業據告訴人庚○○及證人己○○指
    訴暨證述綦詳在卷，互核所供情節相符，並有被告甲○○於八十九年九月三十日
    下午十七時三十分許在台中市警察局第一分局西區派出所向負責訊問之員警高明
    雄誣告告訴人庚○○傷害及公然侮辱等罪嫌之警訊筆錄一份、暨臺灣台中地方法
    院檢察署八十九年度偵字第一七三五三號、九十年度偵字第三一九九號不起訴處
    分書一份在卷可考。而證人己○○於本院九十一年五月七日審理時，到庭具結證
    稱如下：
    問：八十九年九月卅日下午三點五十五分，在台中市○○街三六二號前面，你在
        不在現場？
    證人己○○：在。
    問：你看到什麼事情？
    證人己○○：當時我們在烤肉，庚○○經過，被告就指著庚○○罵她探甲雜某（
                台語），還有一些難聽的三字經的話。
    問：有無看到她們雙方出手毆打？
    證人己○○：被告講的話激怒庚○○，庚○○有過來，至於有無出手打架我不敢
                確定，後來有人把她們拉開，說不要吵了。
    問：後來被告有無找你，要你替她作證？
    證人己○○：我有跟警察說我不要作證，而且被告在偵查中都說謊，被告叫我配
                合做偽證她要給我七萬多元報酬。而且被告講的話，十句中有一句
                話可以相信就不錯了，我真的不想作證。
    問：被告後來有無給你七萬多元的報酬？
    證人己○○：沒有。而且我也去跟庚○○講說被告要給我七萬元做偽證，我說不
                要。
    問：被告要你怎樣配合作偽證？
    證人己○○：我以下講的話全都是事實，如果我說謊，出去被車撞死。
    問：請說？
    證人己○○：警訊出來，被告還流眼淚，她只說叫我幫忙她，配合她作證，要給
                我報酬。
    問：你以前有在被告甲○○經營的豆豆安親班上班？
    證人己○○：有，我當司機，我只上班五天沒有領到薪水。
    問：是你自己離職還是被告開除你的？
    證人己○○：是我自己說不做的。
    問：你有無因為你領不到薪水就要陷害被告？
    證人己○○：沒有，我不會害人，我有什麼說什麼。
    問：對證人當庭所述有何意見？
    辯護人（後解除委任）：請求訊問證人八十九年九月三十日下午在何處烤肉？當
                          被告與庚○○發生問題時究竟兩人有無纏在一起？另證
                          人當時位置，否則為何不了解她們兩人究竟何人推何人
                          ？八十九年九月三十日以後證人有無繼續在豆豆學園上
                          班？
    法官請證人逕答之。
    證人己○○：是在外面的走廊與會計還有小朋友烤肉的，被告在教室裡面講電話
                ，有對著電話罵。庚○○當時在走廊，庚○○有靠近被告甲○○，
                至於兩人有無交纏在一起我不清楚，我看到就過去請她們不要吵，
                我沒有看到她們有打起來。八十九年九月三十日以後我沒有繼續在
                那邊上班。
    問：尚有何意見？
    辯護人：九十年二月廿二日的偵訊筆錄，證人當時所述與今日到庭所述不一致。
            另如果她們兩人沒有纏在一起，怎會需要有第三人把她們拉開來呢。
    問：對你九十年二月廿二日的偵訊筆錄，有何意見？（提示並告以要旨）
    證人己○○：烤肉在外面，不是在室內烤肉。她們吵了之後，老師才叫學生進教
                室的。
    另證人即原台中市警察局第一分局西區派出所負責詢問之員警高明雄（現任職南
    投縣警局埔里分局）於本院九十一年五月二十四日審理時，亦到庭具結證稱如下
    ：
    問：八十九年九月卅日下午三點五十五分在台中市○○街三六二號，你有無到現
        場處理被告甲○○與庚○○的糾紛？
    證人高明雄：不記得，時間太久了。而且我處理過她很多件。
    問：八十九年九月卅日下午五點卅分，被告甲○○到台中市警察局第一分局西區
        派出所向你提出告訴，說庚○○在前開時間地點傷害她，而且罵她瘋女子、
        惡霸、三字經等語？
    證人高明雄：有，被告她自己到派出所來報案。
    問：被告當時來報案時，身上有無受傷？
    證人高明雄：沒有印象。
    問：你通常受理報案如果被害人有受傷，你會不會在筆錄上記載受傷情形？
    證人高明雄：我會記明筆錄，而且我會檢視是否真的有受傷。
    問：本案為何你沒有記載她哪裡有受傷？
    證人高明雄：她沒有受傷，而且她沒有提出傷單。
    是基上所述，被告甲○○於右記時地如何辱罵告訴人庚○○，並企圖指使證人己○○偽證等情，業據目擊證人己○○結證屬實，而告訴人庚○○並無拉拖被告甲○○或辱罵被告甲○○之情事，亦經證人己○○結證明確，足徵被告甲○○係憑
    空造、杜撰虛偽之犯罪情節以誣告告訴人庚○○，其意圖他人受刑事處分之犯
    意至為明灼，又企圖指使證人己○○為其有利之偽證，幸證人己○○良心未泯而
    未遂，益愈彰顯被告甲○○居心不良，惡人反先告人，事證明確，雖被告甲○○
    另行聲請傳訊當時在場之安親班二名小孩丙○○及乙○○，惟經本院多次傳喚均
    未到庭，且事證已然明灼，顯無再行傳喚必要。從而，綜據上述，被告甲○○空
    言否認，所辯無非臨訟畏罪飾卸之詞，要無足採，事證已臻明確，被告甲○○誣
    告犯行亦堪予認定。
三、核被告甲○○所為，係犯刑法第三百三十五條第一項、第一百六十九條第一項等
    罪。被告甲○○先後多次侵占行為，時間緊接，犯罪構成要件又復相同，顯係基
    於概括之犯意為之，為連續犯，爰依刑法第五十六條之規定以一罪論，並加重其
    刑。被告甲○○所犯上開二罪，犯意各別，犯罪構成要件不同，應予分論併罰。
    爰審酌被告甲○○犯罪之動機、目的、手段、品行極為不佳，詳如前述，此有台
    灣台中地方法院檢察署刑案資料查註紀錄表一份在卷可按，竟仍不知檢束行為，
    復利用鄰居信賴關係，連續侵占他人償還告訴人戊○○之款項，並挾怨誣告告訴
    人庚○○，並企圖指使證人己○○偽證等情，惡性非輕，所生危害甚鉅及犯罪後
    猶飾詞狡賴犯行，毫無悔意，且犯罪後迄今仍未與告訴人戊○○、庚○○達成民
    事和解，取得諒解，犯後態度不佳等一切情狀，分別量處如主文所示之刑，並定
    其應執行刑，以資懲儆。
據上論斷，應依刑事訴訟法第二百九十九條第一項前段、刑法第五十六條、第一百六
十九條第一項、第三百三十五條第一項、第五十一條第五款、罰金罰鍰提高標準條例
第一條前段，判決如主文。
中      華      民      國    九十一    年      七      月      二      日
                                        臺灣臺中地方法院刑事第四庭
                                            法  官      洪  俊  誠
右正本證明與原本無異。
如不服本判決，應於判決送達後十日內向本院提出上訴狀，上訴於臺灣高等法院臺中
分院(須附繕本)。
                                            書記官      胡  美  娟
中      華      民      國    九十一    年      七      月      二      日
附錄論罪科刑實體法條文：
刑法第三百三十五條：
意圖為自己或第三人不法之所有，而侵占自己持有他人之物者，處五年以下有期徒刑
、拘役或科或併科一千元以下罰金。
(罰金部份業經提高十倍為一萬元)
前項之未遂犯罰之。
刑法第一百六十九條：
意圖他人受刑事或懲戒處分，向該管公務員誣告者，處七年以下有期徒刑。
意圖他人受刑事或懲戒處分，而偽造、變造證據，或使用偽造、變造之證據者，亦同
